臺灣臺北地方法院民事裁定
110年度北簡字第16927號
原      告  潘一誠
被      告  興富發建設股份有限公司

法定代理人  曹淵博
上列當事人間請求保留款項等事件，本院裁定如下：
    主  文
原告應於本裁定送達後五日內，查報應受判決事項聲明第一項前
段請求取消〔華悅城〕─買賣契約之個別磋商條款，於起訴時之交
易價額或原告就訴訟標的所有之利益及其相關證據資料，並依民
事訴訟法第七十七條之二第一項前段規定，與應受判決事項聲明
第一項後段請求被告履行交屋保留款新臺幣肆拾柒萬壹仟伍佰元
，合併計算訴訟標的價額後，再依民事訴訟法第七十七條之十三
所定費率，按訴訟標的價額補繳裁判費（應扣除已繳之裁判費新
臺幣伍仟壹佰捌拾元部分），逾期不補正者，即駁回本件訴訟。
    理  由
一、按提起民事訴訟，應依民事訴訟法第77條之1第2項、第77條
    之13規定，按訴訟標的起訴時之交易價額繳納裁判費，此為
    必備之程式。次按訴訟標的之價額，由法院核定；核定訴訟
    標的之價額，以起訴時之交易價額為準；無交易價額者，以
    原告就訴訟標的所有之利益為準；法院因核定訴訟標的之價
    額，得依職權調查證據；以一訴主張數項標的者，其價額合
    併計算之，民事訴訟法第77條之1第1項至第3項、第77條之2
    第1項前段分別定有明文。而訴訟標的之價額多寡，影響應
    踐行之訴訟程序，與公益有關，乃法院應依職權調查核定之
    事項，不受當事人主張之拘束（最高法院108年度台聲字第1
    89號、台簡抗字第29號裁定意旨參照）。民事訴訟採有償主
    義，裁判費之預納乃起訴或上訴必備之程式，攸關公益，屬
    於訴訟成立（合法）要件，法院不論訴訟程序進行至何程度
    ，均應依職權調查該要件是否具備，以維護公益及當事人之
    程序利益（最高法院107年度台抗字第700號、106年度台抗
    字第64號裁定意旨參照）。又原告之訴，有民事訴訟法第24
    9條第1項所列各款情形之一，依其情形可以補正，審判長應
    定期間命其補正；簡易訴訟程序，除本章別有規定外，仍適
    用第一章通常訴訟程序之規定，亦為民事訴訟法第249條第1
    項但書、第436條第2項所明定；如原告於法院定期命其補正
    後，逾期仍未補正者，即應以裁定駁回之，同法第249條第1
    項第6款項亦定有明文。
二、經查，本件原告請求保留款項等事件，起訴狀應受判決事項
    之聲明（即訴之聲明）第1項載：「…取消〔華悅城〕─買賣契
    約之個別磋商條款，並履行契約第19條保留房地總價5%作為
    交屋保留款，亦即新臺幣（下同）471,500元」（見本院卷
    第11頁），惟未依前揭規定提出其請求取消〔華悅城〕─買賣
    契約之個別磋商條款，於起訴時之交易價額或原告就訴訟標
    的所有之利益及其相關證據資料，且此與原告請求被告履行
    契約第19條保留房地總價5%作為交屋保留款，亦即471,500
    元部分，係以一訴主張數項標的，其價額應合併計算之，是
    本院尚無從核定本件訴訟標的價額。爰依首揭法條之規定，
    命原告於收受本件裁定送達後5日內補正如主文所示之相關
    證據資料，並與訴之聲明第1項後段請求履行契約第19條保
    留房地總價5%作為交屋保留款之471,500元，依民事訴訟法
    第77條之2第1項前段規定，價額合併計算之，暨依同法第77
    條之13所定費率，按訴訟標的價額補繳裁判費（應扣除已繳
    之裁判費5,180元部分），逾期有未補正者，即駁回原告之
    訴。
三、依民事訴訟法第436條第2項、第249條第1項但書，裁定如主
    文。
中　　華　　民　　國　　110 　年　　10　　月　　25　　日
                  臺北簡易庭　　法　官　詹慶堂
以上為正本係照原本作成。
本件不得抗告。
中　　華　　民　　國　　110 　年　　10　　月　　25　　日
                                書記官　馬正道